臺灣屏東地方法院民事判決
108年度訴字第479號
原      告  劉明光  
訴訟代理人  盧國成  

被      告  盧榮秋  
            盧榮文  
            盧坤鍠  
            盧坤彬  
            廖盧月娌
            楊詩憶  
            盧榮吉  
            盧明勇  
            盧月霞  
            盧美娥  
            盧志信  

            盧清櫻  
            盧昭君  
            葉秋援  
            盧瑞淋  
            盧瑞朝  
            廖綉鳳  
            盧鍾金美
            盧俊男  
受  告  知
訴  訟  人  屏東縣恆春鎮農會


法定代理人  黃升石  
上列當事人間請求分割共有物事件，本院於民國111年3月24日言
詞辯論終結，判決如下：
    主      文
兩造共有坐落屏東縣○○鎮○○段000地號面積2,630.04平方公尺土
地，依下列方法分割：㈠如附圖所示編號甲部分面積526.01平方
公尺，分歸被告盧瑞淋、盧瑞朝按應有部分各3分之2及3分之1維
持共有；㈡如附圖所示編號乙部分面積280.76平方公尺，分歸被
告盧榮吉、盧俊男、盧明勇、盧月霞、盧美娥、盧志信、盧清櫻
、盧昭君、葉秋援、廖綉鳳按如附表二所示應有部分比例維持共
有；㈢如附圖所示編號丙部分面積771.26平方公尺，分歸被告盧
榮秋、盧榮文、盧坤鍠、盧坤彬、盧鍾金美按如附表三所示應有
部分比例維持共有；㈣如附圖所示編號丁部分面積526.01平方公
尺，分歸被告廖盧月娌取得；㈤如附圖所示編號戊部分面積263平
方公尺，分歸被告楊詩憶取得；㈥如附圖所示編號己部分面積263
平方公尺，分歸原告取得。
訴訟費用由兩造按如附表一所示比例負擔。
    事實及理由
壹、程序事項：
一、本件被告盧林桂妹、盧榮宗分別於訴訟繫屬中之民國109年9
    月1日、110年11月7日死亡，盧榮秋、盧榮文、盧坤鍠及盧
    坤彬為盧林桂妹之繼承人，盧俊男為盧榮宗之繼承人，均已
    辦畢繼承登記之事實，有戶籍謄本、繼承系統表及土地登記
    謄本在卷可稽（見本院卷第203-211、347-351、373-383頁
    ），原告具狀聲明盧榮秋、盧榮文、盧坤鍠、盧坤彬及盧俊
    男承受訴訟，核與民事訴訟法第168條及第175條規定相符，
    均應予准許。
二、按應有部分有抵押權或質權者，其權利不因共有物之分割而
    受影響。但權利人經共有人告知訴訟而未參加者，其權利移
    存於抵押人或出質人所分得之部分。民法第824條之1第2項
    第3款定有明文。查被告盧榮秋、盧榮文、盧坤鍠、盧坤彬
    （下稱盧榮秋等4人）所有坐落屏東縣○○鎮○○段000地號土地
    （重測前為同鎮大平頂段下大平頂小段143-1地號，下稱系
    爭土地）應有部分各1/40，於74年1月5日為訴外人屏東縣恆
    春鎮農會設定登記最高限額新台幣（下同）19萬元之抵押權
    ，屏東縣恆春鎮農會經告知訴訟而未參加，依上開規定，其
    就被告盧榮秋等4人所有系爭土地應有部分各1/40之權利，
    移存於被告盧榮秋等4人所分得部分。
三、除被告廖盧月娌、楊詩憶、盧榮吉、盧瑞淋、盧鍾金美外，
    其餘被告均未於言詞辯論期日到場，核無民事訴訟法第386
    條各款所列情形，爰依原告之聲請，由其一造辯論而為判決
    ，先予敘明。
貳、實體事項：　　
一、原告主張：兩造所共有系爭土地面積為2,630.04平方公尺，
    各共有人應有部分如附表一所示，屬鄉村區乙種建築用地，
    並無因其使用目的而有不能分割之情形，共有人間亦未以契
    約訂有不分割之期限，惟其分割方法不能協議決定，依民法
    第823條及第824條規定，伊得請求裁判分割系爭土地，爰主
    張按如主文第1項所示方法分割系爭土地等情，並聲明：兩
    造共有系爭土地准予分割。
二、被告廖盧月娌、楊詩憶、盧瑞淋、盧鍾金美陳稱：其等均同
    意分割，亦同意原告所提分割方法。被告盧榮吉陳稱：其同
    意分割，亦同意原告所提分割方法，惟其與同房其他共有人
    之應有部分，經與他共有人多次買賣後，其折算之面積仍應
    有90坪，依原告所提分割方法，其受分配之面積不足。被告
    盧明勇、盧坤鍠均未於言詞辯論期日到場，惟據其等前此到
    場，被告盧明勇陳稱：同意分割，但不同意原告所提分割方
    法，依此分割方法，如附圖所示編號乙部分，無法向南經由
    鄰地之私設道路進出；被告盧坤鍠則陳稱：同意分割，對於
    分割方法並無意見。其餘被告則均未於言詞辯論期日到場，
    亦未提出準備書狀作何聲明或陳述。
三、按各共有人，除法令另有規定外，得隨時請求分割共有物。
    但因物之使用目的不能分割或契約訂有不分割之期限者，不
    在此限。分割之方法不能協議決定，或於協議決定後因消滅
    時效完成經共有人拒絕履行者，法院得因任何共有人之請求
    ，命為下列分配：一以原物分配於各共有人。但各共有人均
    受原物之分配顯有困難者，得將原物分配於部分共有人。二
    原物分配顯有困難時，得變賣共有物，以價金分配於各共有
    人；或以原物之一部分分配於各共有人，他部分變賣，以價
    金分配於各共有人。民法第823條第1項及第824條第2項分別
    定有明文。查原告主張系爭土地係鄉村區乙種建築用地，為
    兩造所共有，各共有人之應有部分如附表一所示等情，有土
    地登記謄本附卷可稽（見本院卷第373-383頁），堪信為實
    在。又系爭土地依其使用目的並無不能分割之情形，且查無
    共有人間有分割之協議或以契約訂有不分割之期限，從而，
    原告請求裁判分割系爭土地，於法即無不合，應予准許。
四、按提起分割共有物之訴，其參與分割之當事人僅以共有人為
    限，又請求分割之共有物如為不動產，其共有人為何人，以
    及應有部分各為若干，概以土地登記簿登記者為準。又分割
    共有物，究以原物分割，或變價分割為適當，法院應斟酌當
    事人意願、共有物之使用情形、物之經濟效用及全體共有人
    之利益等情形而為適當分割，不受共有人所主張分割方法之
    拘束（最高法院87年度台上字第1402號、88年度台上字第10
    51號判決意旨參照）。經查：
　㈠被告盧榮吉雖主張其與盧俊男、盧明勇、盧月霞、盧美娥、
    盧志信、盧清櫻、盧昭君、葉秋援、廖綉鳳（下稱被告盧榮
    吉等10人）之應有部分折算面積應有90坪（約297.52平方公
    尺），應依此面積受分配云云。惟查，被告盧榮吉等10人於
    系爭土地登記之所有權應有部分合計為2135/20000，折算面
    積為280.76平方公尺（計算式：2630.04×2135/20000＝280.7
    6，小數點第2位以下四捨五入），依上開說明，本院即應以
    登記之280.76平方公尺，計算被告盧榮吉等10人應受分配之
    面積，而非297.52平方公尺，是被告盧榮吉此部分之主張，
    為無可採。
　㈡系爭土地南側臨同段996地號土地上之私設道路，東側臨屏東
    縣恆春鎮四溝路107巷巷道，北側間隔同段990、989等地號
    土地臨接四溝路，北邊由東至西依序有被告盧瑞淋、盧瑞朝
    共有門牌號碼同鎮四溝路111、113號磚造平房，被告盧榮吉
    、盧俊男、盧明勇、盧月霞、盧美娥、盧志信、盧清櫻、盧
    昭君、葉秋援、廖綉鳳（下稱盧榮吉等10人）共有門牌號碼
    同路117號磚造鐵皮頂平房，被告盧榮秋等4人共有門牌號碼
    同路121號鋼筋混凝土平房，被告盧鍾金美所有門牌號碼同
    路123號磚造鐵皮蓋平房，西邊為被告廖盧月娌種植作物使
    用，南邊則有被告楊詩憶所有門牌號碼同路113之1號磚造鐵
    皮蓋平房，上開117號房屋可經由被告盧榮吉向財政部國有
    財產署承租之同段990、989地號土地聯外通行等情，為兩造
    所不爭執，復經本院會同屏東縣恆春地政事務所測量員到場
    勘測屬實，製有勘驗筆錄及土地複丈成果圖在卷足憑（見本
    院卷第103-107、121、129頁）。本院審酌依原告所提方法
    分割系爭土地，與兩造向來使用系爭土地之位置相符，且兩
    造受分配之土地均尚屬方整，未面臨四溝路者，可經由南側
    之私設道路聯外通行，被告盧榮吉等10人受分配之土地亦可
    藉由所承租之北側同段990、989地號土地，銜接四溝路聯外
    通行，被告廖盧月娌、楊詩憶、盧榮吉、盧瑞淋、盧鍾金美
    亦均同意此一分割方法，且除被告盧明勇外，其餘被告均未
    表示反對意見等一切情狀，因認系爭土地按如主文第1項所
    示方法分割，尚屬公平適當，爰依此方法分割系爭土地。
五、據上論結，本件原告之訴為有理由，依民事訴訟法第385條
    第1項前段、第80條之1，判決如主文。
中　　華　　民　　國　　111 　年　　4 　　月　　 7 　 日
                  民事第二庭    法　官　林昶燁
正本係照原本作成。
如不服本判決，應於收受送達後20日內向本院提出上訴書狀，其
未表明上訴理由者，應於提出上訴後20日內向本院補提理由書狀
（均須按他造當事人之人數附繕本），如委任律師提起上訴者，
應一併繳納上訴審裁判費。
中　　華　　民　　國　　111 　年　　4 　　月　　 7 　 日
                                書記官　鄭美雀
附表一：
編號 共有人 應有部分 訴訟費用負擔比例   1 盧榮秋 1/40 1/40   2 盧榮文 1/40 1/40   3 盧坤鍠 1/40 1/40   4 盧坤彬 1/40 1/40   5 廖盧月娌 1/5 1/5   6 盧榮吉 366/20000 366/20000   7 盧明勇 61/4000 61/4000   8 盧月霞 61/4000 61/4000   9 盧美娥 61/4000 61/4000  10 盧志信 61/20000 61/20000  11 盧清櫻 61/20000 61/20000  12 盧昭君 61/20000 61/20000  13 葉秋援 61/4000 61/4000  14 盧瑞淋 2/15 2/15  15 盧瑞朝 1/15 1/15  16 廖綉鳳 61/20000 61/20000  17 盧鍾金美 773/4000 773/4000  18 劉明光 1/10 1/10  19 楊詩憶 1/10 1/10  20 盧俊男 61/4000 61/4000 

附表二：（如附圖所示編號乙部分）
編號 共有人 應有部分比例   1 盧榮吉 366/2135   2 盧明勇 305/2135   3 盧月霞 305/2135   4 盧美娥 305/2135   5 盧志信  61/2135   6 盧清櫻  61/2135   7 盧昭君  61/2135   8 葉秋援 305/2135   9 廖綉鳳  61/2135  10 盧俊男 305/2135 

附表三：（如附圖所示編號丙部分）
編號 共有人 應有部分比例   1 盧榮秋 100/1173   2 盧榮文 100/1173   3 盧坤鍠 100/1173   4 盧坤彬 100/1173   5 盧鍾金美 773/1173